臺灣高等法院臺中分院刑事判決　　　　96年度上訴字第1973號
上　訴　人
即　被　告　甲○○原名:江宗.
　　　　　　　　　　（另案於臺灣彰化監獄執行中）
選任辯護人　張崇哲律師
　　　　　　張仕融律師
上　訴　人
即　被　告　乙○○
　　　　　　　　　　（另案於台中女子監獄執行中）
選任辯護人　施家治律師
上列上訴人等因違反毒品危害防制條例案件，不服臺灣彰化地方
法院96年度訴字第545號中華民國96年6月14日第一審判決（起訴
案號：臺灣彰化地方法院檢察署96年度偵字第2120號、第2449號
、第2509號），提起上訴，本院判決如下：
    主  文
原判決關於甲○○、乙○○共同販賣第二級毒品部分暨定其應執
行刑部分均撤銷。
甲○○共同販賣第二級毒品，累犯，處有期徒刑肆年；扣案之安
非他命壹包（毛重壹點參伍公克）沒收銷燬之，外包裝壹個、00
00-000000號行動電話壹支（不含SIM卡）沒收之，販賣第二級毒
品所得新台幣伍佰元沒收之，如全部或一部不能沒收時，以其財
產抵償之。
乙○○共同販賣第二級毒品，累犯，處有期徒刑年玖月；扣案
之安非他命壹包（毛重壹點參伍公克）沒收銷燬之，外包裝壹個
、0000-000000號行動電話壹支（不含SIM卡）沒收之，販賣第二
級毒品所得新台幣伍佰元沒收之，如全部或一部不能沒收時，以
其財產抵償之。
    事  實
一、甲○○及乙○○前於民國（下同）93年間均因施用一、二級
    毒品案件，甲○○經法院分別判處有期徒刑10月、5月，應
    執行有期徒刑1年2月確定，於94年9月16日執行完畢；乙○
    ○經法院分別判處有期徒刑8月、5月，應執行有期徒刑1年
    確定，於94年10月31日執行完畢。2人均不知悔改，且明知
    安非他命係經毒品危害防制條例列為第二級毒品管制，不得
    非法販賣，竟共同基於販賣第二級毒品安非他命以圖利之犯
    意聯絡，以渠等所有之0000-000000號行動電話供為與購毒
    者交易聯絡之用，於95年9月2日18時36分，張志清以其向劉
    餘聰所借用之0000-000000號行動電話，撥打甲○○、乙○
    ○持用之0000-000000號行動電話，表明欲購買安非他命，
    雙方約定在彰化縣員林鎮萬年里萬年宮廟旁交易，甲○○、
    乙○○即駕車前往該址，以1包新台幣（下同）5百元之價格
    ，共同販賣第二級毒品安非他命予張志清1次，獲利5百元。
    嗣於96年3月1日12時45分許，經警在彰化縣員林鎮○○路○
    段72巷75弄11號拘獲乙○○，並扣得乙○○所有、供販賣所
    用之第二級毒品安非他命1包（毛重1.35公克）、0000-00
    0000號行動電話1支（另又扣得海洛因7包及0000-000000號
    行動電話1支，由原審於其等販賣一級毒品部分判決處理）
    ，始查悉上情。
二、案經彰化縣警察局鹿港分局、溪湖分局報告臺灣彰化地方法
    院檢察署檢察官偵查起訴。
    理  由
一、按被告以外之人於偵查中向檢察官所為陳述，除顯有不可信
    之情況者外，得為證據，刑事訴訟法第159條之1第2項定有
    明文。偵查中對被告以外之人（包括證人、鑑定人、告訴人
    、被害人及共同被告等）所為之偵查筆錄，或被告以外之人
    向檢察官所提之書面陳述，性質上均屬傳聞證據。惟現階段
    刑事訴訟法規定檢察官代表國家偵查犯罪、實施公訴，依法
    其有訊問被告、證人及鑑定人之權，證人、鑑定人且須具結
    ，而實務運作時，檢察官偵查中向被告以外之人所取得之陳
    述，原則上均能遵守法律規定，不致違法取供，其可信度極
    高，職是，被告以外之人前於偵查中已具結而為證述，除反
    對該項供述得具有證據能力之一方，已釋明「顯有不可信之
    情況」之理由外，不宜以該證人未能於審判中接受他造之反
    對詰問為由，即遽指該證人於偵查中之陳述不具證據能力。
　　本件證人張志清於檢察官偵查中所為之陳述（見96年度偵字
　  第2449號偵卷第25頁），其未曾提及檢察官在偵查時有不法
    取供之情形，反對該項供述得具有證據能力之被告及辯護人
    ，亦未釋明上開供述有顯不可信之情況，依上說明，其於偵
    查中之證言自均具有證據能力，合先敘明。
二、訊據上訴人即被告（下稱被告）甲○○、乙○○均矢口否認
    有共同販賣安非他命之犯行，被告甲○○辯稱：伊等並無販
    賣安非他命予張志清，張志清於警詢及偵查中亦證稱95年9
    月2日並未完成交易，且張志清之尿液於96年1月23日經警採
    集送驗結果，係呈安非他命類陰性反應，足認張志清並無施
    用吸安非他命，自無向伊購買安非他命之必要云云。被告乙
    ○○辯稱：伊未曾與甲○○販賣安非他命，張志清已於法院
    證稱未向伊購買安非他命，與其在最初警詢時所供相符。雖
    張志清曾於警詢、偵查中陳述向伊等購買安非他命，但其所
    為歷次證言，無法連貫一致，顯有瑕疵而不能採信云云。
三、經查：
(一)被告甲○○、乙○○上開共同販賣第二級毒品安非他命犯行
    ，業據證人張志清於偵查中證稱：「（問：你究竟有無向甲
    ○○、乙○○購買毒品？）有，我有向他們購買安非他命」
    ；「（問：你向他們兩人購買過幾次？）我向他們聯繫購買
    並見過面5、6次，但只有在95年9月份時成功交易1次，那一
    次是在員林鎮萬年里的萬年宮廟旁，也是我的舊家旁，那一
    次買了5百元的安非他命，是甲○○、乙○○一同前來，由
    甲○○下車和我交易的」、「（問：提示0000-000000號與
    0000000000號於95年9月2日18時36分之電話通訊譯文，該通
    電話內容是否為你與甲○○、乙○○購買毒品的約定內容？
    ）是，就是在該通電話後，完成上述的交易」等語明確（見
    96年度偵字第2449號偵卷第25頁），並有通訊監察譯文可資
    佐證。
(二)證人張志清於原審審理時固翻異前辭，證稱：「從95年1月
    份到現在都沒有吃安非他命」、「沒有向兩位被告買安非他
    命」、「向檢察官供稱有向兩位被告購買安非他命是因為害
    怕才如此說」、「（問：請提示證人9月2日通訊監察譯文，
    有何意見？）當天我跟被告約要打麻將，被告沒有來。我去
    乙○○家等打麻將，我是先到萬年宮，才去乙○○家。當天
    我們三缺一，麻將沒有打成」云云。惟按證人之陳述有部分
    前後不符，或相互間有所歧異時，究竟何者為可採，法院仍
    得本其自由心證予以斟酌，非謂一有不符或矛盾，即應認其
    全部均為不可採信，最高法院74年度臺上字第1599號著有判
    例可資參照。經審酌被告乙○○於偵查中亦自承：「（問：
    是否確定張志清有自你與甲○○處拿過安非他命？）確定」
    、「（問：張志清於上開3次各購買多少安非他命？）要問
    甲○○，我只有接電話，與張志清約時間地點後，我就與甲
    ○○一起過去，都是甲○○下車再與張志清談交易數量」等
    語（見同偵卷第20、21頁），核與證人張志清上開於偵查中
    所證之情節相符。另參以被告甲○○於警詢中自承：「（問
    ：警方根據彰化地方法院檢察署所核發之通訊監察書，對你
    所使用之行動電話0000-0 00000實施通訊監察，於95年9 月
    間你以行動電話0000-00000 0與張志清所用之行動電話
    0000-000000聯絡販賣毒品事宜是否實在？你作何解釋？）
    當時是張志清（綽號紅龜）打電話給我說他要買安非他命毒
    品，我只是協助聯絡朋友綽號阿輝將安非他命毒品販賣給我
    們」（見95年度他字第2227號卷第98頁）；於原審準備程序
    時自承：「95年9月2日我有去萬年宮跟張志清見面，他問我
    有無地方可以拿安非他命」等語（見原審卷第53頁），亦足
    認95年9月2日被告2人與證人張志清相約在彰化縣員林鎮萬
    年里萬年宮廟旁，係為交易安非他命，絕非相約麻將博弈之
    事。且證人張志清上開偵查中之證詞業經具結，堪認係在具
    有相當誠懇性與正確性情況下做成。況證人張志清與被告甲
    ○○、乙○○為朋友關係，彼此並無仇隙，衡情亦無在偵查
    中任意攀誣被告之理。參以證人張志清上開供述內容，均足
    陷自己涉犯違反毒品危害防制條例之罪，明顯置自己於刑事
    責任之中，苟非證人張志清信其所述內容確為真實，任何人
    處於相同地位，當均不會為如此陳述等情，爰認證人張志清
    於原審翻異前詞，應係事後迴護之詞，不足採信。另證人張
    志清於96年1月23日經警採集尿液送驗結果，雖呈安非他命
    類陰性反應，固有詮昕科技股份有限公司濫用藥物尿液檢驗
    報告可參（見原審卷第84頁），惟此僅能證明證人張志清於
    該次採集尿液之前96小時內，並未施用安非他命，本案被告
    等販賣安非他命予證人張志清之時間既為95年9月2日，與上
    開採尿時間相隔4月有餘，則上開濫用藥物尿液檢驗報告自
    不足為被告等有利之認定，併此指明。
(三)邇來政府查緝毒品之施用或販賣甚嚴，安非他命等毒品均益
    趨量微價昴，販賣者皆有暴利可圖，再者，販賣毒品者，無
    一定之公定價格（屬於市場變動性所生之浮動價格），一般
    亦非公然交易，無論係瓶裝或紙包亦或其他方式之包裝，均
    可以為任意分裝增減其重量或份量，且每次買賣之價格各有
    差異，隨供需雙方之資力、關係之深淺、或需求之數量、貨
    源之充裕與否、販賣者對於資金之需求殷切與否，以及各階
    段政府查緝之態度，進而為各種之風險評估，而有各種不同
    之標準，並非一成不變。大盤毒品販賣者可從中盤、小盤不
    同買受者之各種『價差』或係『量差』（即加入不同成分之
    物質，以減低純度、增加重量）中謀取暴利之方式或有差異
    ，然其為圖利益而為非法販賣行為，則無二致。本案被告2
    人雖矢口否認販賣第二級毒品安非他命之行為而無從查知其
    購入價格，惟揆諸上揭理由，苟無利可圖，其等何有甘冒重
    刑危險而將安非他命交付他人之理？是被告2人藉此以圖利
    乙情，應堪認定。
(四)被告2人所辯均非足採，此外，並有被告乙○○所有之第二
    級毒品安非他命1包（毛重1.35公克）及0000-000000號行動
    電話1支扣案可資佐證，事證明確，被告2人犯行均堪認定。
四、核被告甲○○、乙○○所為，均係犯毒品危害防制條例第4
    條第2項之販賣第二級毒品罪。被告間互有犯意聯絡及行為
    分擔，均為共同正犯。被告等為販賣安非他命而持有安非他
    命之低度行為，已為其後販賣之高度行為所吸收，不另論罪
    。被告甲○○及乙○○前於93年間均曾因施用一、二級毒品
    案件，甲○○經法院分別判處有期徒刑10月、5月，應執行
    有期徒刑1年2月確定，於94年9月16日執行完畢；乙○○經
    法院分別判處有期徒刑8月、5月，應執行有期徒刑1年確定
    ，於94年10月31日執行完畢，有臺灣高等法院被告前案紀錄
    表可證，被告等於受有期徒刑之執行完畢，5年以內故意再
    犯本件有期徒刑以上之罪，均為累犯，各應依刑法第47條第
    1 項之規定加重其刑（法定刑為無期徒刑部分，則均不得加
    重）。又被告等販賣第二級毒品之犯行僅有1次，對象僅有1
    人，實害危險不大，該次販賣之毒品數量僅為1小包，價金
    500 元，價值及數量均屬少量，所危害之直接對象僅有張志
    清1 人，與一般大盤或中盤之毒販尚屬有別，衡諸毒品危害
    防制條例第4條第2項之法定刑為「無期徒刑或7年以上有期
    徒刑，得併科新臺幣7百萬元以下罰金」，倘科以被告等該
    法定最低之刑，猶嫌過重，情輕法重，其等犯罪情狀尚堪憫
    恕，依刑法第59條之規定，酌量減輕被告之刑。被告等同時
    具有加重減輕事由，爰依法先加後減之。
五、原審予以論罪科刑，固非無見，惟查：原判決就扣案之00
    00-000000號行動電話認係被告所有供販賣第2級毒品聯絡之
    用而宣告沒收，然理由中則載論被告之4支行動電話（含上
    揭0000-000000號行動電話）均係被告供販賣第一級毒品之
    用，就該0000-000000號電話是否亦供為販賣第二級毒品所
    用乙節則漏未敘明，理由容屬未備。被告等販賣安非他命
    部分因所得非多，販賣數量甚微，犯罪情節尚屬輕微，僅因
    一時貪念，致罹重典，情輕法重，如遽論以此重典，不免過
    苛，其情足使一般人憐憫，原審未審酌及此予以酌減其刑，
    容有未洽。被告等上訴意旨否認犯行，雖無可採，惟原審判
    決既有上述未洽之處，應由本院就其等被訴販賣安非他命及
    定其應執行刑部分予以撤銷改判。爰審酌被告等明知施用毒
    品有害身心健康，竟仍販賣牟利，危害社會治安及國民健康
    ，及其販賣數量不多、所得甚微，及其犯罪動機、手段、品
    行、智識程度，暨犯後矢口否認販賣第二級毒品安非他命之
    犯行，尚未見完全悔悟等一切情狀，分別量處如主文第2、3
    項所示之刑。
六、扣案之第二級毒品安非他命1包（毛重1.35公克），應依毒
    品危害防制條例第18條第1項前段規定沒收銷燬之，該毒品
    外包裝既係用於包裹毒品，防其裸露、潮濕，便於攜帶販賣
    ，亦係供販賣毒品所用之物，應依毒品危害防制條例第19條
    第1項之規定宣告沒收之（最高法院92年度台上字第1288號
    判決參照）。扣案之0000-000000號行動電話1支（不含SIM
    卡，因SIM卡依電信業者與使用者之定型化契約約定，其所
    有權人為電信業者），亦為被告等所有、供販賣第二級毒品
    所使用之物，併應依毒品危害防制條例第19條第1項規定沒
    收。被告等共同販賣販賣第二級毒品所得5百元，亦應依同
    條項規定沒收之，如全部或一部不能沒收時，均以其財產抵
    償之。
據上論結，應依刑事訴訟法第369條第1項前段、第364條、第299
第1項前段，毒品危害防制條例第4條第2項、第18條第1項前段、
第19條第1項，刑法第11條前段、第28條、第47條第1項、第59條
，判決如主文。
本案經檢察官丙○○到庭執行職務。
中　　華　　民　　國　　96　　年　　10　　月　　31　　日
            刑事第十庭  審判長法  官  林  照  明
                              法  官  郭  瑞  祥
                              法  官  林  欽  章
上列正本證明與原本無異。
如不服本判決應於收受送達後10日內向本院提出上訴書狀，其未
敘述上訴之理由者並得於提起上訴後10日內向本院補提理由書（
均須按他造當事人之人數附繕本）。
                              書記官  許  哲  禎
中　  華　 　民　　國　 96　　年 　 10　  月　  31  　日
附錄本案論罪科刑法條全文：
毒品危害防制條例第4條
製造、運輸、販賣第一級毒品者，處死刑或無期徒刑；處無期徒
刑者，得併科新臺幣 1 千萬元以下罰金。
製造、運輸、販賣第二級毒品者，處無期徒刑或 7 年以上有期徒
刑，得併科新臺幣 7 百萬元以下罰金。
製造、運輸、販賣第三級毒品者，處 5 年以上有期徒刑，得併科
新臺幣 5 百萬元以下罰金。
製造、運輸、販賣第四級毒品者，處 3 年以上 10 年以下有期徒
刑，得併科新臺幣 3 百萬元以下罰金。
製造、運輸、販賣專供製造或施用毒品之器具者，處 1 年以上 7
年以下有期徒刑，得併科新臺幣 1 百萬元以下罰金。
前五項之未遂犯罰之。
毒品危害防制條例第18條
查獲之第一、二級毒品及專供製造或施用第一、二級毒品之器具
，不問屬於犯人與否，均沒收銷燬之；查獲之第三、四級毒品及
製造或施用毒品之器具，無正當理由而擅自持有者，均沒入銷燬
之。但合於醫藥、研究或訓練之用者，得不予銷燬。
前項合於醫藥、研究或訓練用毒品或器具之管理辦法，由法務部
會同行政院衛生署定之。
毒品危害防制條例第19條
犯第 4 條至第 9 條、第 12 條、第 13 條或第 14 條第 1 項、
第2 項之罪者，其供犯罪所用或因犯罪所得之財物，均沒收之，
如全部或一部不能沒收時，追徵其價額或以其財產抵償之。
為保全前項價額之追徵或以財產抵償，得於必要範圍內扣押其財
產。
犯第 4 條之罪所使用之水、陸、空交通工具沒收之。
